【裁判字號】    99,上更(一),103
【裁判日期】    990928
【裁判案由】    妨害性自主
【裁判全文】
臺灣高等法院高雄分院刑事判決     99年度上更(一)字第103號
上  訴  人
即  被  告  乙○○
指定辯護人  本院公設辯護人  李佩娟
上列上訴人因妨害性自主案件，不服臺灣高雄地方法院96年度訴
字第3622號中華民國97年2 月21日第一審判決（起訴案號：臺灣
高雄地方法院檢察署96年度偵字第20358 號），提起上訴，判決
後，經最高法院發回更審，本院判決如下：
    主  文
原判決撤銷。
乙○○犯強制性交罪，處有期徒刑貳年。緩刑伍年。
     事  實
一、乙○○與代號0000甲0000 號之成年女子（真實姓名年籍詳卷
    ，下稱A 女）原為男女朋友關係，並曾同居，後關係生變，
    乙○○乃於民國96年5 月28日晚上10時許，撥打電話與A 女
    聯絡，一再要求A 女前往高雄市鼓山區○○○路945 號5 樓
    之1 當時乙○○租住處，A 女應允後騎乘機車赴約，而於同
    日晚上約11時許到達上址，雙方先在客廳商談分手事宜，嗣
    A 女不願再談而起身欲離去時，乙○○突然生氣抓狂，竟基
    於強制性交之犯意，在上址客廳以手強拉A 女至其房間內並
    反鎖房門，A 女雖極力掙扎反抗，仍遭乙○○勾住脖子而壓
    制在床，並強行褪去A 女內褲，而以此強暴方法，違反A 女
    意願，壓抑A 女之性自主決定權，將其生殖器插入A 女陰道
    內而為強制性交得逞，A 女並因而受有脖子左前側瘀血2 公
    分之傷害。嗣因A 女未及整裝穿上內褲及取回手提包，倉惶
    騎乘機車逃離現場返回住處，適為室友陳盈伶發覺加以詢問
    ，並由陳盈伶陪同於翌日（29日）凌晨報警、驗傷，因而查
    獲上情。
二、案經A 女訴由高雄市政府警察局鼓山分局移送臺灣高雄地方
    法院檢察署檢察官偵查起訴。
     理  由
壹、程序部分：
    按被告以外之人於審判外之陳述，雖不符刑事訴訟法第159
    條之1 至第159 條之4 之規定，而經當事人於審判程序同意
    作為證據，法院審酌該言詞陳述或書面陳述作成時之情況，
    認為適當者，亦得為證據。當事人、代理人或辯護人於法院
    調查時知有第159 條第1 項不得為證據之情形，而未於言詞
    辯論終結前聲明異議者，視為有前項之同意，同法第159 條
    之5 第1 、2 項定有明文。立法意旨在於傳聞證據未經當事
    人之反對詰問予以核實，原則上先予排除，惟若當事人已放
    棄反對詰問權，於審判程序中表明同意該等傳聞證據可作為
    證據，基於尊重當事人對傳聞證據之處分權，及證據資料愈
    豐富，愈有助於真實發見之理念，且強化言詞辯論主義，使
    訴訟程序得以順暢進行，上開傳聞證據亦均具有證據能力。
    查本案據以認定被告犯罪事實存否之被告以外之人之言詞或
    書面陳述，被告、辯護人及檢察官於本院審理時，均同意作
    為證據，且於本院言詞辯論終結前，均未聲明異議，而本院
    審酌該言詞陳述及書面陳述作成之情況，未見有何不適當之
    情形，故依前開規定，均得為證據。
貳、實體部分：
一、訊據上訴人即被告乙○○，雖曾於偵查及原審審理時，否認
    有何上開犯行，惟於本院審理時，則對上開犯行坦承不諱（
    見本院99年8 月12日、同年9 月14日審判筆錄）。另查：
  (一)關於被告上開犯行，迭經A 女於警詢、偵訊及原審審理時指
    訴綦詳，其於警詢及偵訊時指訴稱：案發當天晚上伊到被告
    住處討論分手事宜，談到後來伊很累不想再跟被告談，伊起
    身要回家，被告突然生氣抓狂，就抓住伊的雙手拖伊進去房
    間裡，把房間的門反鎖，不讓伊出去，被告用手勾住伊的脖
    子，把伊強壓在床上，脫伊的內褲，那時伊正值生理期，伊
    一直反抗、推開被告，哀求被告不要這樣做，但被告還是硬
    把他的生殖器插入伊下體，用暴力對伊性侵害。被告性侵得
    逞後，伊的內褲、手提包都沒有拿，伊只拿著鑰匙就倉惶逃
    離被告住處。伊回到住處後，有點歇斯底里，伊室友陳盈伶
    看到伊，問伊發生什麼事，伊跟她說，她才跟伊一起到警察
    局報案，事後被告有把伊的內褲塞在伊的手提包裡，拿到伊
    住處樓下交給管理員，當時伊已經在婦幼醫院（指高雄市立
    聯合醫院美術館院區）驗傷，伊的脖子上有勒痕，後來伊室
    友先回來，管理員把手提包交給她，她帶到醫院給伊，伊打
    開手提包看到伊的內褲，伊室友在場也有看到等語（見96年
    5 月29日警詢筆錄，警卷第3 、4 頁；96年7 月20日偵訊筆
    錄，偵卷第9 、10頁），嗣於原審法院亦證稱：案發當天被
    告打電話給伊，叫伊到他住處談分手事宜，伊到被告住處後
    ，與被告在客廳裡談，但因無法達成共識，伊想要離開，伊
    就往大門的方向走，但是被告就像發狂一樣，用雙手抓伊的
    手，一直強拉伊往房間的方向走，伊就被拖進房間，被告把
    門鎖起來，伊想要拿包包裡的手機求救，但被告把包包丟在
    一旁，伊沒有辦法拿到包包，被告就用一隻手壓住伊的脖子
    ，用另一隻手脫伊的內褲，將他的性器官強行進入伊的性器
    官，伊有一直拜託被告不要這樣做，因為伊的生理期正好來
    ，但是被告不肯。當天伊的手提包、內褲都遺留在被告家中
    等語（見96年12月13日審判筆錄，原審卷第32、37頁）。故
    A 女上開指訴前後一致並無瑕疵，且與被告於本院審理時之
    自白相符。
  (二)另證人即A 女室友陳盈伶於偵訊時證稱：96年5 月28日A 女
    回來時，蹲在門口哭喊，伊問A 女怎麼回事，她一直發抖，
    沒有辦法回答伊，伊把她扶進房間裡，將她的衣服解開，發
    現她的脖子上有瘀痕，伊幫她把衣服換下來，發現她沒有穿
    內褲，她沒有辦法回答伊內褲在哪裡，伊就問她是不是去被
    告家，她點頭，伊問她為什麼沒有穿內褲，她說被告用強的
    手段，伊問她要不要報案，她說她不敢報案，因為被告會再
    找她，伊又問她要不要報案，她才說好等語（見96年7 月26
    日偵訊筆錄，偵卷第20、21頁），而陳盈伶與被告並無仇怨
    ，當無故為誣陷被告之虞，而陳盈伶關於A 女於遭性侵害後
    ，所顯現身心受創情形之證述，又與常情相符，亦與A 女上
    開關於此部分之指訴相符，而可以採信。此外，並有A 女脖
    子有瘀血傷痕照片1 張、高雄市政府警察局鼓山分局龍華派
    出所96年5 月28日受理各類案件紀錄表、高雄市立聯合醫院
    美術館院區96年5 月29日驗傷診斷書等（見警卷第13、18頁
    、他字卷證物袋內）在卷可稽，故被告於本院審理時之自白
    應與事實相符。
  (三)被告雖曾於警詢、偵訊及原審審理時否認犯行，並就A 女脖
    子上之傷痕如何而來一情，先於警詢時辯稱：可能是我們嬉
    鬧時不小心弄到的云云（見警卷第7 頁），嗣於原審法院準
    備程序時稱：伊不清楚告訴人為何會受傷云云（見原審卷第
    17頁），於原審法院審理又稱：那是吻痕，伊只有吻告訴人
    的脖子云云（見原審卷第40頁），核其此部分所辯，前後不
    一，且與A 女上開指訴不符，是否可以採信，已不能無疑。
    又A 女所受上開脖子左前側瘀血傷2 公分，究係手勒壓脖子
    所致，或係吻痕一節？為診斷之高雄市立聯合醫院函覆稱：
    「……因均屬鈍傷造成瘀血，故無法清楚認定為上述何者。
    且第一時間，病患就診時，沒有表示該瘀血傷為吻痕（註：
    若病患說是吻痕會用濕棉棒採集抹片送檢）。綜合以上就傷
    口大小及病患描述並無法確定該瘀血傷究竟為手指勒壓或吻
    痕。」等語，有該院99年7 月12日高市聯醫醫務字第099000
    4851號函附卷可稽（見本院卷第28頁），亦即並無法僅就A
    女上開傷痕外觀而判斷其成因，但A 女於上開時間返家後，
    確將手提包遺留在被告住處，且被告事後確有前往A 女住處
    歸還皮包一節，已據A 女指訴綦詳，業如上述、且經證人江
    吟芳、A 女住處管理員邱萬章、陳盈伶等人於偵訊時證述明
    確（見偵查第18至20頁），且互核符合，復為被告所不否認
    ，而應屬實。參諸上開所認定A 女返家後所呈現之被害後身
    心受創情形，足認A 女指訴：係被害受創後，倉惶騎乘機車
    逃離現場返回住處，而將手提包遺留在被告住處之情，確可
    採信，故倘A 女於案發當時係屬自願與被告性交，則A 女何
    需倉惶逃離被告住處，至將手提包之重要物品遺留在被告住
    處？故上開傷痕之成因，自應以A 女指訴較可採信，而被告
    上開所辯，應不能採信。
  (四)至於證人江吟芳雖於警詢時陳稱：伊當晚返家後在客廳看電
    視，直到被告與A 女從房間出來，伊都未發現有異狀云云（
    見偵卷第3 頁反面）；其又於偵訊及原審審理時證稱：伊大
    約是在晚上10、11點左右回家，伊回家後就看43台的韓劇「
    幻想情侶」，因為有看到鞋子，而且房間裡有聲音，所以伊
    才知道裡面有人，後來A 女先從房間走出來，被告再跟著走
    出來，伊跟A 女點頭寒暄一下，伊就去上廁所，上完廁出來
    後A 女就已經走了，伊沒有注意A 女的表情，印象中A 女的
    衣服沒有不整齊云云（見偵卷19頁，原審卷第77甲79 頁），
    然其此部分所證，核與A 女於偵訊及原審審理時所證：伊到
    被告家時，家裡沒有人，被告說江吟芳剛出門，伊不知道伊
    被關在被告房間時，江吟芳有沒有回來，直到12點前伊奪門
    而出要離開時，都沒有看到江吟芳，況且當天伊在房間裡哭
    喊，如果江吟芳在的話，她為何不去敲門問發生什麼事等語
    （見偵卷第9 、10、25、26頁、原審卷第34頁）不符，且當
    時43台之緯來戲劇台並未於96年5 月28日播出韓劇「幻想情
    侶」，該劇係於96年5 月29日開始播出第1 集等情，此有緯
    來電視網股份有限公司97年1 月7 日第97004 號函附緯來戲
    劇台2007年5 月節目表在卷可參（見原審卷第64甲65 頁），
    此與江吟芳上開所證不符，故江吟芳上開所證，是否可信，
    尚有存疑之處，且依江吟芳上開所證，其當時並未在房間內
    ，而未能親眼目睹Ａ女遭被告強制性交之案發經過，故江吟
    芳上開證述，亦不足據為被告有利之認定。
  (五)又原審及前審辯護意旨曾為被告辯稱：A 女於案發後仍與被
    告單獨見面，甚至還帶被告到A 女家中與A 女父母共度端午
    節，A 女的態度有違被害常情，堪認A 女所述並不實在云云
    。然查，就此A 女於原審審理時證稱：係因不知道如何拒絕
    被告，才會於事後仍答應與被告見面等語（見原審96年12月
    13日，原審卷第36頁）。參諸A 女於本案案發前，與被告原
    係男女朋友關係而交往1 年，且曾同居3 、4 個月，此業經
    A 女於原審審理時證明，並為被告所不否認，故A 女與被告
    間原即係關係密切之男女朋友，再依A 女指訴：案發時係在
    被告住處討論分手事宜，談到後來伊很累不想再跟被告談，
    伊起身要回家，被告突然生氣抓狂，就抓住伊的雙手把伊拖
    進去房間裡等語，業如上述，亦即依A 女所證，案發時被告
    所為應係受情感上刺激而為之突發犯行，則被告於案發後情
    緒回復平靜時，A 女基於先前較密切之關係而仍於案發後與
    被告並未完全斷絕往來之情形，應屬A 女於案發後處理其與
    被告間交往之個人考量，且與常情無違，核與被告對於A 女
    有無上開強制性交犯行無涉，且不能以此即推認被告並無上
    開犯行，而不能為被告有利之認定。
  (六)綜上所述，本案事證明確，被告於本院審理時之自白與事實
    相符，被告上開強制性交犯行，堪以認定。
二、核被告乙○○所為，係犯刑法第221 條第1 項之強制性交罪
    。又被告對A 女施以強暴行為，因而造成A 女受上開傷害部
    分，係被告達其強制性交之目的，尚非被告另行基於傷害A
    女之故意所為，應認係被告實施強暴行為之當然結果，爰不
    另論以傷害罪，併此敘明。另被告與告訴人A 女間曾為同居
    男女朋友關係，且依A 女指訴之被告犯罪經過，雙方係商談
    分手事宜時，被告突然生氣抓狂後而為犯行，故被告應係情
    感上突然受刺激，又基於之前雙方交好之關係，致不尊重A
    女意願而為犯行，本院認此一犯罪之原因與環境，在客觀上
    足以引起一般同情，犯罪之情狀顯可憫恕，認為本案宣告法
    定低度刑期尤嫌過重，應依刑法第59條規定酌量減輕其刑。
三、原審認被告上開犯罪事證明確，而予依法論科，固非無見；
    惟查：被告犯行，應依刑法第59條規定酌量減輕其刑，業如
    上述，原審未依該規定減輕，尚有未合。被告上訴時，仍執
    前詞否認犯行而提起上訴，並指摘原審判決不當，為無理由
    ，然原審判決既有上開違誤，仍應由本院予以撤銷改判。爰
    審酌被告係因為原本交好之女友執意分手致一時受刺激，而
    以上述強暴方法對A 女為性交，侵害A 女性自主決定權之犯
    罪動機、所受之刺激及手段，並造成A 女身心受創之犯罪所
    生之損害程度不輕，惟其有正當職業，又無犯罪前科紀錄，
    有臺灣高等法院被告前案紀錄表附卷可稽，其平時生活狀況
    正常，且品行尚可，犯後於本院審理期間，又及時與A 女達
    成民事和解，而盡力賠償被害人損害，有和解書在卷可稽（
    見本院卷第35頁），犯後態度亦可等，及其他一切情狀，量
    處如主文第2 項所示之刑，以示懲儆。
四、再查被告前未曾因故意犯罪受有期徒刑以上刑之宣告，有臺
    灣高等法院被告全國前案紀錄表在卷可稽，此次因受女友執
    意分手刺激，一時失慮，偶罹刑典，並已及時盡力賠償被害
    人所受損害，被害人A 女於本院審理時亦表示：被告既已認
    罪，伊願意原諒被告等語（見本院99年9 月14日審判筆錄，
    本院卷第48頁），本院認被告經此偵查、審判程序及刑之宣
    告後，應知警惕而無再犯之虞，本院認其所受之宣告刑以暫
    不執行為當，併予宣告緩刑5 年，用啟自新。
據上論結，應依刑事訴訟法第369 條第1 項前段、第364 條、第
299 條第1 項前段，刑法第221 條第1 項、第59條、第74條第1
項第1 款，判決如主文。
本案經檢察官陳建年到庭執行職務。
中    華    民    國    99    年    9     月    28    日
                刑事第二庭  審判長法  官  林正雄
                                  法  官  黃壽燕
                                  法  官  邱明弘
以上正本證明與原本無異。
如不服本判決應於收受本判決後10日內向本院提出上訴書狀，其
未敘述上訴理由者，並得於提起上訴後10日內向本院補提理由書
狀（均須按他造當事人之人數附繕本）「切勿逕送上級法院」。
中    華    民    國    99    年    9     月    28    日
                                  書記官  林明威

附錄本判決論罪科刑法條：
刑法第221 條第1 項
對於男女以強暴、脅迫、恐嚇、催眠術或其他違反其意願之方法
而為性交者，處3 年以上10年以下有期徒刑。

司法院資訊處製作；財團法人民間司法改革基金會備份。
